臺灣高等法院臺中分院刑事判決　　　96年度交上訴字第2140號
上　訴　人
即　被　告　丙○○
指定辯護人　本院公設辯護人甲○○
上列上訴人因公共危險案件，不服臺灣臺中地方法院95年度交訴
字第192號中華民國96年6月14日第一審判決（起訴案號：臺灣臺
中地方法院檢察署95年度偵字第11941號)，提起上訴，本院判決
如下：
    主  文
原判決撤銷。
丙○○駕駛動力交通工具肇事，致人受傷而逃逸，處有期徒刑陸
月，如易科罰金，以銀元佰元即新臺幣玖佰元折算壹日，減為
有期徒刑月，如易科罰金，以銀元佰元即新臺幣玖佰元折算
壹日。
    犯罪事實
一、丙○○於民國95年4月9日19時50分許，駕駛車牌號碼MV─40
    08號自用小客車，沿臺中市○○區○○路由東往西方向行駛
    ，本應注意車前狀況，隨時採取必要之安全措施，且汽車行
    經行人穿越道，遇有行人穿越時，無論有無交通指揮人員指
    揮或號誌指示，均應暫停讓行人先行通過，而依當時天候晴
    ，夜間有照明、路面乾燥無缺陷、無障礙物、視距良好等客
    觀情形，並無不能注意之特別情事，詎其竟疏未注意，於途
    經臺中市○○區○○路與萬安街口時，未禮讓行走於行人穿
    越道之丁○○○，而貿然通過該路口，致不慎撞擊丁○○○
    ，致丁○○○受有臉部併鼻骨挫傷及淺層撕裂傷、齒槽骨挫
    傷併牙齒骨折斷裂、右手挫傷併擦傷、兩側膝部挫傷併擦傷
    等傷害（過失傷害部分，業經原審法院以95年度中交簡字第
    2071號判處拘役50日確定）。丙○○於車禍肇事致人受傷後
    ，僅下車查看丁○○○傷勢，並未電召救護車前來施予救援
    ，且在救護人員到達之前，竟另基於肇事逃逸之犯意，駕駛
    上開自小客車逃離現場。嗣為警依據丁○○○所提供之車輛
    車號，方循線查獲丙○○。
二、案經丁○○○訴由臺中市警察局第四分局報請臺灣臺中地方
    法院檢察署檢察官偵查起訴。
    理    由
一、證人即告訴人丁○○○之警詢筆錄，被告於本案辯論終結前
    並未爭執無證據能力，且其警詢筆錄又查無不法取供之情形
    ，依刑事訴訟法第159條之5第2項之規定，自有證據能力。
二、訊據被告丙○○固坦承有於上開時、地駕車不慎撞擊告訴人
    丁○○○，且其未報警將告訴人送醫，並在員警到場處理前
    即已離開現場等事實不諱，惟矢口否認有何肇事逃逸之犯行
    ，辯稱：伊撞到告訴人後，有下車查看，且扶告訴人起來，
    並問告訴人是否要叫救護車送醫及報警，因告訴人說不用，
    伊才離開，伊並無肇事逃逸云云。惟查，上開犯罪事實，業
    據證人即告訴人於警詢及原審證述：當天伊係在斑馬線上行
    走，要過馬路到對面，被告駕駛的自用小客車從伊右邊撞過
    來，伊被撞後跌倒，頭部、胸部擦撞到地面，臉部、手部都
    有受傷，牙齒有掉下來，牙齒跟鼻子有流血，發生車禍後，
    被告有停車並下來扶伊起來，被告說係伊去撞她，不是她撞
    到伊，被告說完話後就開車離開，車禍發生後伊頭很痛，都
    沒有說話，也沒有跟被告說不用報警可以離開，被告要離開
    時，也沒有留任何個人資料給伊等語綦詳（見警卷第 3頁，
    原審卷第86、87頁），且證人即當天到場處理之警員林信良
    於原審理亦具結證稱：當天伊係直接到醫院問告訴人事故地
    點後，才回事故地點作採證工作，伊到事故現場時被告已不
    在場，且本件因係人、車發生事故，所以現場並沒有散落物
    ，經伊調閱該地點守望相助隊的監視錄影器畫面，發現告訴
    人是行走在行人穿越道上，而與被告的車子左後視鏡發生擦
    撞，造成告訴人倒地，伊到醫院時，見告訴人的牙齒斷掉，
    且右手、右腳有傷，醫護人員正在幫告訴人擦藥，告訴人臉
    上的血跡已經擦拭乾淨，伊在對告訴人作肇事紀錄時，告訴
    人提供民眾所記下肇事車輛之車號，但告訴人當時所提供之
    車牌號碼不是很明確，伊再透過監視錄影器翻拍畫面以放大
    鏡查看比對後才找到肇事車輛，且該肇事車輛也非被告所有
    ，伊係再透過車主才聯絡到被告本人，伊聯絡到被告時，被
    告有承認她是肇事者，被告當時在電話中有說她不是肇事逃
    逸等語明確（見原審卷第88至90頁），並有道路交通事故調
    查報告表(一)、(二)，道路交通事故現場圖，蒐證照片及林新醫
    院診斷證明書在卷可資佐證（見警卷第5至10頁)。參以車禍
    時雖在夜間，但現場有照明，且告訴人確已因車禍跌倒在地
    ，並因此受有牙齒斷裂及臉部、右手（靠近手掌部位）等外
    觀可見之傷害（按告訴人當時係身著長褲），亦有林新醫院
    之急診病歷在卷可參（見本院卷第27頁），而被告亦自承有
    下車查看告訴人等語在卷。查，被告既已知悉其所駕駛之自
    小客車業已撞擊告訴人倒地，致告訴人受有上開外表可見之
    傷勢，且被告亦曾下車查看，衡情被告當時豈可能不知已撞
    及告訴人受傷？況告訴人於肇事後受有上開傷害，傷勢非輕
    ，經被告扶起後並未對被告說任何話，已據告訴人證述如前
    ，則告訴人既受有上開傷害，衡情豈有不理會被告肇事責任
    而任令被告自行離去之理？又被告既為成年人，屬具有通常
    智識程度之人，其對於告訴人在無任何護具之狀況下，其肉
    身遭汽車撞擊倒地必定將受有傷害一節，應有所認識，惟其
    於發生事故後，竟未採取任何救護或其他必要措施，或向警
    察機關報案，即逕行駕車離去，嗣經路人目擊記下車號提供
    予告訴人報警後，方為警循線查獲，則其肇事逃逸之犯意及
    行為已甚灼然，被告所辯其未肇事逃逸，顯係事後意圖卸責
    之詞，不足採信。本件事證明確，被告之犯行堪以認定。
三、查被告行為後，刑法部分修正條文業於95年7月1日施行，有
    關本案新舊法比較適用如下：
  (一)刑法第 41條第1項前段，於刑法修正公布實行前，原規定「
    犯最重本刑為5年以下有期徒刑以下之刑之罪，而受6個月以
    下有期徒刑或拘役之宣告，因身體、教育、職業、家庭之關
    係或其他正當事由，執行顯有困難者，得以銀元300元(即新
    台幣900元）折算1日，易科罰金」，而修正公布施行之刑法
    第41條第1項前段則規定：「犯最重本刑為5年以下有期徒刑
    以下之刑之罪，而受 6個月以下有期徒刑或拘役之宣告，得
    以新台幣1000元、2000元、3000元折算 1日，易科罰金」，
    比較新舊法規定，以修正公布施行前之易科罰金折算標準較
    有利於行為人。
  (二)刑法第33條第5款關於罰金刑之規定，由「罰金：銀元1元以
    上」，修正為「罰金：新臺幣1000元以上，以百元計算之」
    ，本案關於罰金刑部分，經比較新、舊法結果，應適用被告
    行為時法即修正前刑法第 33條第5款之規定較有利於行為人
    。合先敘明。
四、核被告所為，係犯刑法第185條之4之駕車肇事致人傷害逃逸
    罪。原審以被告罪證明確，予以論罪科刑，固非無見，惟原
    審未及依中華民國96年罪犯減刑條例之規定予以減刑，即有
    未當，被告猶執前詞指摘原判決不當，雖無理由，但原判決
    既有上開可議之處，自應由本院將原判決撤銷改判。爰審酌
    被告除於88年間，曾有誣告之前案犯行，素行尚稱良好，有
    臺灣高等法院被告前案紀錄表在卷可考、對本件車禍之過失
    程度、肇事逃逸行為對於他人生命及公共安全之威脅程度，
    被告於肇事後，曾經下車查看告訴人之情況，並將告訴人扶
    起，告訴人因本件車禍之受傷情形、被告之智識程度，及犯
    後仍否認犯行等一切情狀，量處如主文所示之刑，並依修正
    前刑法第 41條第1項前段之規定，諭知易科罰金之折算標準
    。又被告上開犯罪之時間在 96年4月24日以前，合於中華民
    國96年罪犯減刑條例第 2條第1項第3款之規定，應就所宣告
    之刑，減其刑期2分之1，並就所減得之刑，諭知易科罰金之
    折算標準。
據上論結，應依刑事訴訟法第369條第1項前段、第364條、第299
條第1項前段，刑法第 2條第1項前段，第185條之4，修正前刑法
第41條第1項前段，修正前罰金罰鍰提高標準條例第2條，中華民
國96年罪犯減刑條例第 2條第1項第3款、第7條、第9條，刑法施
行法第1條之1，決如主文。
本案經檢察官乙○○到庭執行職務。
中　　華　　民　　國　　96　　年　　10　　月　　19　　日
            刑事第十庭  審判長法　官　林　照　明
                              法　官　林  欽  章
                              法　官　蔡  名　曜
上列正本證明與原本無異。
如不服本判決應於收受送達後十日內向本院提出上訴書狀，其未
敘述上訴之理由者並得於提起上訴後十日內向本院補提理由書（
均須按他造當事人之人數附繕本）。
                              書記官　劉　恒　宏
中　　華　　民　　國　　96　　年　　10　　月　　23　　日
附錄論罪科刑法條
刑法第185條之4：
駕駛動力交通工具肇事，致人死傷而逃逸者，處六月以上五年以
下有期徒刑。
